臺北高等行政法院判決
                                      100年度簡字第475號
原      告　閻國慶
被      告　桃園縣政府
代　表　人　吳志揚（縣長）住同上
訴訟代理人　何岳儒　律師
上列當事人間就業服務法事件，原告不服行政院勞工委員會中華
民國100年5月9日勞訴字第1000002992號訴願決定，提起行政訴
訟，本院判決如下：
    主  文
原告之訴駁回。
訴訟費用由原告負擔。
　　事實及理由
一、程序事項：
    本件因屬不服行政機關所為罰鍰處分而涉訟，其標的之金額
    為新臺幣（下同）15萬元，係在40萬元以下，依行政訴訟法
    第229條第1項第2款規定，應適用簡易程序，本院並依同法
    第233條第1項規定，不經言詞辯論，逕行裁判。
二、事實概要：
    原告聘僱他人所申請聘僱之印尼籍外國人SUHARTI （下稱S
    君，護照號碼：AM502772；原經核准之雇主：王世賢）至桃
    園縣龜山鄉○○路86號7樓，從事看護之工作，案經桃園縣
    警察局龜山分局(下稱龜山分局)於民國（下同）99年10月24
    日當場查獲，該分局將全案移由被告核處，案經被告審查屬
    實，乃依就業服務法第57條第1款及第63條第1項規定，以99
    年12月7日府勞外字第0990484781號違反就業服務法罰鍰案
    件處分書處原告15萬元罰鍰。原告不服，經提起訴願遭駁回
    ，遂提起本件行政訴訟。
三、本件原告主張：
  (一)原告母親因病呈植物人狀態，且日常需靠呼吸器賴以維生多
    年，日前照顧之外勞S君遭警查獲，始知其為逃逸外勞。原
    告從未否定S君曾照顧過母親，亦未推諉可因不知法規即可
    免責，僅不斷強調該行為的動機和目的單純，只是要有人照
    護隨時會有生命危險的母親，但在過程中因不諳法令，且又
    為外勞欺瞞所致。
  (二)被告指陳有聘僱合法外勞看護工之經驗乙節，應修正係泛指
    原告家中有委請仲介公司聘僱合法外籍看護工照護母親之經
    驗，原告為家中長子，故對外有此表述，但個人實際上卻無
    此經驗，被告或有誤解或未再予查證，該指陳與事實不符。
  (三)訴願決定以上開聘僱經驗，推論「應知依法申請許可方為合
    法」之邏輯固然正確，但卻以法律細節放大檢視，對一般非
    法律專業人士之要求標準顯太過嚴苛，且忽視原告也曾善盡
    查察之責任；又倘以此聘僱經驗為認知標準、或視為法律常
    識之基礎論斷，則原告當時寧可捨棄合法且有經驗之外勞返
    國不用，卻故意用非法的外勞，陷自己於不幸，則顯不合理
    ，然此適足以佐證當時卻遭欺瞞，所為違反法規之行為亦確
    非出於故意。
  (四)訴願決定中有關外勞S君筆錄部分，發現其取證有誘導的嫌
    疑，對證據力之合法性存疑，說明如後：
  1.外勞看不懂中文，何以能就筆錄之記載內容簽名捺印？
  2.「我是逃逸外勞」「為警方實施盤查查獲」等用語，客觀上
    實難以認定為一般外籍看護工之中文程度所能為之。
  3.「2010年1月19日被報行方不明的」「這時雇主為閻國慶」
    等資訊之獲得存疑且不合常理，例如其不知原告姓名，向來
    以「先生」相稱，遑論能辨識或提供姓名文字之能力。
  4.「是我自己去應徵的」，則被告為何不查其真實性，且當時
    是否說明為行方不明且正逃逸，是否故意欺騙原告。
  (五)綜上，被告似積極強調違反法規事實之司法正義，卻漠視該
    行為之動機和目的僅為單純的盡為人子之孝道，沒有違反道
    德倫理，也未對社會大眾造成損害，且原告當時行為並非出
    於故意等情。並聲明求為判決撤銷訴願決定及原處分。
四、被告則以：
  (一)原告未經許可聘僱印尼籍行蹤不明外勞S君照顧原告母親及
    家事幫傭，約定薪資2萬元，有99年11月8日桃園縣政府警察
    局龜山分局山警分外字第0995002774號函附件調查筆錄、99
    年11月30日被告勞動及人力資源局有關原告涉嫌違反就業服
    務法案件之談話紀錄在卷可稽，違反就業服務法之事實堪可
    認定。原告家中原聘僱印尼籍看護工ROSMIATI（下稱M君，
    護照號碼：AL115937）照顧母親，應知悉外勞引進需雇主申
    請並取得聘雇許可；原告既已自承有看過並影印S君之居留
    證，自難以僅看到居留期限，而未注意居留事由與地址等情
    推諉責任。
  (二)依行政罰法第7條第1項及第8條規定，行政罰之處罰不以故
    意為要件，疏忽未注意規定而有違反行政法上義務之行為，
    仍應受罰，且不得因不知法規而免除行政責任。因原告所稱
    合法外勞M君返國奔喪，但原告仍不減照顧母親的需求，是
    以原告於該期間確有聘僱違法外勞的動機與理由。又原告家
    中既曾委請仲介公司聘僱外籍看護工，應知悉引進外勞入境
    工作需先申請許可；原告復自承曾看過S君居留證，並有S君
    居留證之影本，是則自應得見諸其上有「居留事由外勞-王
    世賢宅」、「居留地址雲林縣口湖鄉……」之記載。原告坦
    言僱用S君，但對其居留事由、居留地址疏忽未查，其違反
    就業服務法規定而違法僱用外勞洵堪認定，被告據此作成原
    處分，核無任何不當之處。
  (三)警詢調查筆錄係公務員職務上製作之公文書，其作成自應合
    於程序而堪以信其實。本件99年10月24日龜山分局龜山派出
    所對S 君所作調查筆錄既經翻譯人翻譯，載有「翻譯人：林
    麗卿」之註記及簽名；筆錄內容並經被詢問人S君及翻譯人
    林麗卿確認更正後簽名捺印，於更正處更另以指印確定，該
    筆錄內容縱有用語簡略之情，其意旨亦經審認無誤，是其憑
    信性自無庸置疑。退步言，倘認S君調查筆錄非以其用語作
    成屬有瑕疵，自99年10月24日龜山分局龜山派出所對原告所
    作調查筆錄以觀，原告表示有影印S君居留證之影本、有查
    看居留期限、與S君間約定薪資比照M君、接受M君建議請S君
    到家裡照顧母親；99年11月30日談話紀錄原告坦承僱用S君
    ，並表示影印S君居留證，但只看居留期限而未注意其他是
    其疏忽，皆足以證明原告有未經申請許可僱用外勞之事實，
    從而被告依法作成原處分，自屬合法有據等語，資為抗辯。
    並聲明求為判決駁回原告之訴。
五、兩造之爭點：被告以原告聘僱他人所申請聘僱之印尼籍外國
    人S君從事看護之工作，違反就業服務法第57條第1款及第63
    條第1項規定，處原告15萬元罰鍰，是否合法？
六、本院之判斷：
　(一)按「為促進國民就業，以增進社會及經濟發展，特制定本法
    ；本法未規定者，適用其他法律之規定。」「為保障國民工
    作權，聘僱外國人工作，不得妨礙本國人之就業機會、勞動
    條件、國民經濟發展及社會安定。」「雇主聘僱外國人不得
    有下列情事：一、聘僱未經許可、許可失效或他人所申請聘
    僱之外國人。……」「違反第44條或第57條第1款、第2款規
    定者，處新臺幣15萬元以上75萬元以下罰鍰。5年內再違反
    者，處3年以下有期徒刑、拘役或科或併科新臺幣120萬元以
    下罰金。」就業服務法第1條、第42條、第57條第1款、第63
    條第1項分別定有明文。
　(二)經查，原告聘僱他人所申請聘僱之印尼籍外國人S君至桃園
    縣龜山鄉○○路86號7樓，從事看護原告母親之工作，經桃
    園縣警察局龜山分局於99年10月24日當場查獲，S君原核准
    之雇主係王世賢，並經雇主王世賢於99年1月22日通報S君於
    同年月19日逃逸，行方不明之事實，有桃園縣政府警察局龜
    山分局龜山派出所99年10月26日對原告之調查筆錄、99年10
    月24日對S君之調查筆錄、99年11月30日被告勞動及人力資
    源局談話紀錄、全國外國人動態查詢系統-藍領外國人詳細
    資料、外勞居留資料查詢-明細內容顯示畫面等件影本附卷
    可稽（見被告提出之附卷第28-33、23-24、26、34頁），堪
    信為真實。從而，被告以原告聘僱他人所申請聘僱之外國人
    ，違反就業服務法第57條第1款規定，爰依同法第63條第1項
    規定，處原告15萬元罰鍰，洵屬有據，於法並無不合。
七、原告雖主張外勞S君遭警查獲時，始知S君為逃逸外勞，其聘
    僱S君照護母親之動機和目的單純，只是過程中不諳法令，
    且又為外勞欺瞞所致，原告無聘僱非法外勞之故意，被告對
    一般非法律專業人士之要求標準顯太過嚴苛，且忽視原告也
    曾善盡查察之責任云云。經查：
  (一)按法律公布後，人民即有遵守之義務；行政罰法第8條亦規
    定：「不得因不知法規而免除行政處罰責任。……」又「人
    民違反法律上之義務而應受行政罰之行為，法律無特別規定
    時，雖不以出於故意為必要，仍須以過失為其責任條件。但
    應受行政罰之行為，僅須違反禁止規定或作為義務，而不以
    發生損害或危險為其要件者，推定為有過失，於行為人不能
    舉證證明自己無過失時，即應受處罰。」司法院釋字第275
    號解釋在案。經查，依原告於龜山分局龜山派出所調查時陳
    稱：「我有影印蘇哈帝居留證的影本，我有查看確認過她的
    居留期限到2011/04/06日。」「我知道聘雇非法外勞是違法
    的。但我不知道SUHARTI(蘇哈帝)是逃逸外勞。」等語(見被
    告提出之附卷第29頁、第30頁)，原告既查看S君所持居留證
    之居留期限並影印之，則原告對於居留證上記載S君之居留
    事由、居留地址等事項（見同上卷第38頁），自應知悉S君
    係為王世賢所申請聘僱之外勞，參以原告原本即有聘僱合法
    外勞之經驗及政府再三宣導對外勞管理之法令等情，原告仍
    予以僱用S君，其有聘僱非法外勞之故意，要可認定。原告
    主張其不諳法令及為外勞欺瞞，並非事實，自非可採。至原
    告違規之動機雖係基於照護母親之需要，目的單純其情可憫
    ，但不能因此而得解免其應負行政處罰責任。原告此部分之
    主張，並不足採。
  (二)另原告主張外勞S君筆錄之取證有誘導嫌疑，且S君看不懂中
    文，何以能就筆錄之記載內容簽名捺印，證據力之合法性實
    有存疑云云。惟查，S君於99年10月24日在龜山分局龜山派
    出所由警方進行詢問時，係經翻譯人員林麗卿在場翻譯而依
    法製作調查筆錄，並有S君及林麗卿簽名捺印在案（見原處
    分卷第31、33頁），核該調查筆錄之作成於法並無違誤。原
    告此部分之主張，，亦非可採。
八、綜上所述，原告所訴均委無足採，被告以原告聘僱他人所申
    請聘僱之印尼籍外國人S君至桃園縣龜山鄉○○路86號7樓，
    從事看護之工作，違反就業服務法第57條第1款及第63條第1
    項規定，處原告15萬元罰鍰，於法並無違誤，訴願決定予以
    維持，亦無不合。原告仍執前詞，訴請撤銷，為無理由，應
    予駁回。
九、據上論結，本件原告之訴為無理由，依行政訴訟法第233條
    第1項、第98條第1項前段，判決如主文。
中　　華　　民　　國　　100　 年　　9　　 月　　30　　日
　　　　　　　　　臺北高等行政法院第五庭
                                    法  官　陳姿岑
上為正本係照原本作成。
本件以訴訟事件所涉及之法律見解具有原則性者為限，始得於本
判決送達後20日內向本院提出上訴狀並表明上訴理由，如已於本
判決宣示後送達前提起上訴者，應於判決送達後20日內補具上訴
理由（均按他造人數附繕本），且經最高行政法院許可後方得上
訴。
中　　華　　民　　國　　100　 年　　9　　 月　　30　　日
 　　　　　　　　　　 　　          書記官  李依穎